【裁判字號】    88,易,645
【裁判日期】    890428
【裁判案由】    違反著作權法
【裁判全文】
臺灣雲林地方法院刑事判決                          八十八年度易字第六四五號
    公  訴  人  臺灣雲林地方法院檢察署檢察官
    被      告  丙○○
右列被告因違反著作權法案件，經檢察官提起公訴（八十八年度偵字第一九五五號）
，本院判決如左：
    主  文
丙○○連續擅自以公開上映之方法侵害他人之著作財產權，處有期徒刑參月，如易科
罰金，以參佰元折算壹日。
扣案之「點將家電腦伴唱機」壹台、遙控器壹個及點歌簿壹本均沒收。
    事  實
一、丙○○在雲林縣麥寮鄉橋頭村一鄰二之十六號，經營可供不特定人出入消費之「
    尚海ＫＴＶ餐廳」，未與乙○○○股份有限公司（下稱美華公司）簽約，亦未經
    該公司同意，竟自民國八十六年七月間某日起，基於概括之犯意，利用其所有且
    已錄有數千首歌曲之「點將家電腦伴唱機」一台，供來店消費之客人在包廂內，
    依點歌簿上歌曲之編號，以搖控器點放歌曲，擅自公開上映原著作財產權人上華
    國際企業股份有限公司（下稱上華公司）授與美華公司於臺、澎、金、馬地區獨
    家公開上映及公開演出權（期限至八十七年十二月三十一日止）之詞曲音樂著作
    ：「情債」、「無情的雨無情的你」、「愛我的人和我愛的人」。嗣經美華公司
    告訴代理人己○○於八十八年三月十四日至被告上開店中消費而發現上情，乃報
    警於八十八年三月十八日下午五時三十五分許，持檢察官核發之搜索票並會同美
    華公司人員於上開店內搜索時，當場於該店包廂中，扣得錄有上揭侵害著作權歌
    曲之「點將家電腦伴唱機」一台、搖控器一個及點歌簿一本。
二、案經美華公司訴由雲林縣警察局報請臺灣雲林地方法院檢察署檢察官偵查起訴。
    理  由
一、訊據被告矢口否認上開犯行，辯稱：伊所使用之點將家公司所製造之電腦伴唱機
    ，係被授權於電腦音樂設備數位介面程式，而美華公司所獲授權者為「視聽錄影
    帶」之使用權，兩者所獲授權製造之權能不同，告訴人並無告訴權；「情債」、
    「無情的雨無情的你」、「愛我的人和我愛的人」三首歌曲固儲存於電腦伴唱機
    內，但並無證據證明該等歌曲曾有公開上映、演出之事實；又販賣該伴唱機之戊
    ○○告訴伊歌曲均有合法授權，伊主觀上並無違反著作權法之故意云云。惟查右
    揭事實，業據告訴代理人劉士雯、己○○、丁○○、甲○○先後於偵審中指訴綦
    詳，告訴人己○○於本院訊問時證稱：八十八年三月十四日伊有到「尚海ＫＴＶ
    餐廳」消費，有點「情債」、「無情的雨無情的你」、「愛我的人和我愛的人」
    三首歌曲；和員警查獲當天，也是從伴唱機內點播出來的等語，並有消費收據一
    紙在卷，足證上開三首歌曲確實存在於扣案之電腦伴唱機內，並隨時提供來店消
    費之不特定客人點播；而「情債」、「無情的雨無情的你」、「愛我的人和我愛
    的人」三首歌曲，係上華公司授與美華公司於臺、澎、金、馬地區獨家公開上映
    及公開演出權之詞曲音樂著作，有授權書、著作財產權讓與證明書（協議書）影
    本三紙附卷可稽，告訴人享有上開歌曲之著作財產權至明。次查被告所有之電腦
    伴唱機，固係以電腦音樂設備數位介面程式著作，然此就如同錄影帶、光碟等產
    生音樂之模式有異，惟就詞、曲之部分仍無差別，亦未對上開歌曲之詞、曲有所
    改作，與著作權法第六條第一項所謂之衍生著作有異；是告訴人既對前開三首歌
    曲享有合法之著作權，則其指稱被告以電腦伴唱機供客人點唱侵害其上開歌曲著
    作之公開上映權之事實，其為直接被害人，自有權提起本件告訴。再查扣案之點
    歌簿首頁背面上方以燙金字體明白載有：「本伴唱機內歌曲均經合法授權重製，
    但若欲於公開場所播放或演出，應事先與著作財產權人所委託之相關團體、仲介
    協會聯繫，經該等協會之同意授權後，始得在公開場所播放或演出」等語，更在
    每一頁之上方載有「限家用」等字句，業經本院當庭勘驗明確；且被告亦供承伊
    未再向著作權團體或協會取得公開上映之權利，更未能提出任何得以合法公開上
    映、演出點唱機內歌曲之證明文件，則被告既為ＫＴＶ業者，自難僅以證人即出
    賣點唱機之零售商戊○○口頭說明可以公開上映、演出，即阻卻其違法之故意。
    此外，並有搜索現場略圖一紙及現場照片七張在卷足憑，復有扣案之「點將家電
    腦伴唱機」一台、遙控器一個及點歌簿一本足資佐證，事證明確，被告犯行堪以
    認定。
二、按以單一或多數視聽機或其他傳送影像之方法，向現場或現場以外一定場所之公
    眾傳達著作內容者，謂之公開上映。本件被告在其經營之「尚海ＫＴＶ餐廳」內
    以電腦伴唱機播映設備，將視聽著作內容透過電視螢光幕顯現予消費者，擅自公
    開播映告訴人享有視聽著作財產權之：「情債」、「無情的雨無情的你」、「愛
    我的人和我愛的人」等歌曲，即係擅自以公開上映之方法侵害他人之著作財產權
    。核其所為，係犯著作權法第九十二條擅自以公開上映之方法侵害他人之著作財
    產權罪。公訴人認為係以公開演出之方式侵害著作權，容有誤會。被告先後多次
    犯行，時間緊接，犯罪構成要件相同，顯係基於概括之犯意反覆為之，為連續犯
    ，應依法加重其刑。爰審酌被告為圖私利而妨害藝術創作、文化發展、侵害告訴
    人權利之程度，及其素行、智識程度、犯罪後仍否認犯行等一切情狀，量處如主
    文所示之刑，並諭知易科罰金之折算標準，以資懲儆。
三、扣案之「點將家電腦伴唱機」一台、遙控器一個及點歌簿一本，均為被告所有並
    供犯罪所用之物，爰依刑法第三十八條第一項第二款規定，宣告沒收之。
據上論斷，應依刑事訴訟法第二百九十九條第一項前段，著作權法第九十二條，刑法
第十一條前段，第五十六條、第四十一條、第三十八條第一項第二款，罰金罰鍰提高
標準條例第二條，判決如主文。
本案經檢察官王淑月到庭執行職務
中      華      民      國      八十九      年    四    月    二十八    日
                                         臺灣雲林地方法院刑事第一庭
                                             法  官  唐  光  義
右正本證明與原本無異
如不服本判決，應於判決送達後十日內，向本院提出上訴狀。（須附繕本）
                                             書記官  陳  善  永
中      華      民      國      八十九      年    四    月    二十八    日
著作權法第九十二條
擅自以公開口述、公開播送、公開上映、公開演出、公開展示、改作、出租或其他方
法侵害他人之著作財產權者，處三年以下有期徒刑，得併科新台幣十五萬元以下罰金
。


司法院資訊處製作；財團法人民間司法改革基金會備份。
